【裁判字號】    95,交聲,854
【裁判日期】    951019
【裁判案由】    聲明異議
【裁判全文】
臺灣彰化地方法院交通事件裁定        95年度交聲字第854號
原處分機關  交通部公路總局臺中區監理所彰化監理站
異  議  人
即受處分人  甲○○
上列受處分人因違反道路交通管理處罰條例案件，對於交通部公
路總局臺中區監理所彰化監理站民國95年9月6日所為之處分（原
處分案號：彰監四字第裁00-000000000號），聲明異議，本院裁
定如下：
    主  文
原處分撤銷。
甲○○汽車所有人牌照借供他車使用，處罰鍰新臺幣參仟陸佰元
。
    理  由
一、原處分意旨略以：彰化縣警察局保安警察隊執勤員警於民國
    95年5月13日下午3時25分在彰化縣員林鎮○○路 ○段93號前
    查獲駕駛人乙○騎乘引擎號碼562746號輕型機車，使用異議
    人即受處分人甲○○所有車號000-0000號重型機車之車牌，
    並以彰化縣警察局彰警交字第 I00000000號舉發違反道路交
    通違規事件通知單，舉發「牌照借供他車使用」之違規。嗣
    交通部公路總局臺中區監理所彰化監理站於95年9月6日以彰
    監四字第裁00-000000000號裁決書，依道路交通管理處罰條
    例第12條第 1項第5款及第12條第2項之規定，裁處受處分人
    罰鍰新臺幣（下同）8,700元，並吊銷牌照。
二、本件異議人即受處分人則以：其所有之車號000-0000號重型
    機車，因過於老舊，已於83年3月委託彰化縣田中鎮○○路6
    57號之富晟機車行代為註銷車牌，及銷毀車體，嗣前開車牌
    及車體疑遭轉賣或失竊，其均無所悉，亦未報案辦理遺失，
    是95年5月13日經警舉發時，其並非上開 000-0000號車牌之
    實際管理人，且本件違規駕駛人乙○明知懸掛他車車牌，仍
    違規行使於道路，始應受罰，爰依法聲明異議云云。
三、按汽車有牌照借供他車使用或使用他車牌照行駛之情形者，
    處汽車所有人 3,600元以上10,800元以下罰鍰，並禁止其行
    駛；前項第 5款之牌照、號牌吊銷之；汽車牌照不得借供他
    車使用或使用他車牌照行駛；汽車有過戶、變更、停駛、復
    駛、報廢、繳銷牌照、註銷牌照情事之一者，應申請異動登
    記。道路交通管理處罰條例第 12條第1項第5款、第2項與道
    路交通安全規則第 10條、第15條第2項載有明文。又汽車報
    廢，應填具異動登記書，向公路監理機關辦理報廢登記，並
    同時將牌照繳還，道路交通安全規則第 30條第1項亦有明訂
    。
四、經查：
（一）95年5月13日下午，駕駛人乙○騎乘引擎號碼 562746號輕
      型機車，使用異議人即受處分人甲○○所有車號000-0000
      號重型機車車牌，於同日下午 3時25分行經彰化縣員林鎮
      ○○路○段 93號前時，遭彰化縣警察局保安警察隊執勤員
      警查獲，並以彰化縣警察局彰警交字第 I00000000號舉發
      違反道路交通違規事件通知單，舉發「牌照借供他車使用
      」之違規。嗣交通部公路總局臺中區監理所彰化監理站於
      95年9月6日以彰監四字第裁00-000000000號裁決書，裁處
      受處分人罰鍰 8,700元，並吊銷牌照等情，有前揭舉發通
      知單、裁決書、汽車車籍資料查詢表各 1紙在卷可稽，亦
      為受處分人所不爭執，堪屬信實。
（二）受處分人所稱：其所有之車號000-0000號重型機車，因過
      於老舊，已於83年3月委託彰化縣田中鎮○○路657號之富
      晟機車行代為註銷車牌，及銷毀車體一節，經證人即富晟
      機車行負責人蔡清教到庭證述： 83年間僅賣予受處分人1
      部新的機車，未曾收受受處分人之舊機車等語明確，參以
      受處分人並未提出任何交付車輛予富晟機車行之證明，及
      其係 53年5月21日出生之成年人，能騎乘機車，顯有一定
      之社會經驗，當無諉為不知報廢機車應向主管機關辦理車
      輛過戶或拒不過戶註銷等手續之可能，是受處分人上開所
      辯無從採證，亦尚難加以採信。受處分人既為該車號000-
      0000號重型機車之登記所有人，即應負汽車所有人管理之
      責任。
（三）又證人即駕駛人乙○與受處分人甲○○互不相識，經乙○
      、甲○○於本院陳述歷歷，尚無相關證據資料得遽認駕駛
      人具有何可歸責之事由，是原處分機關未依道路交通管理
      處罰條例第 85條第2款規定處罰車輛駕駛人乙○，而係援
      引前開規定，依法裁處受處分人甲○○，並無不當。本件
      異議為無理由，應予駁回。
五、惟按道路交通管理處罰條例第8 條第2 項規定：違反本條例
    之行為，於裁決前，應給予違規行為人陳述之機會；同條例
    第9 條第1 項另規定：本條例所定罰鍰之處罰，行為人接獲
    違反道路交通管理事件通知單後，於15日內得不經裁決，逕
    依第92條第3 項之罰鍰基準規定，向指定之處所繳納結案；
    不服舉發事實者，應於15日內，向處罰機關陳述意見；其不
    依通知所定期限前往指定處所聽候裁決，且未依規定期限繳
    納罰鍰結案或向處罰機關陳述意見者，處罰機關得逕行裁決
    之。此違規行為人自動繳納罰鍰及裁決前陳述意見之權利，
    須仰賴將舉發違反道路交通管理事件通知單送達於被舉發人
    ，並在通知單上載明，而加以保障。倘若未將載明前揭權益
    事項之舉發通知單，送達於違規行為人，即逕行裁決，將影
    響違規行為人自動繳納罰款或到案陳述之權利。次按違反道
    路交通管理處罰條例之行為人，未依規定自動繳納罰鍰或未
    依規定到案聽候裁決，處罰機關固得依前揭處理細則第44條
    第 1項之規定及基準表對行為人逕行裁決，惟按處理違反道
    路交通管理事件，有關文書送達之程序，應依行政程序法之
    規定，違反道路交通管理事件統一裁罰標準及處理細則第 5
    條定有明文，是亦應以合法送達受處分人為前提。查本件彰
    化縣警察局保安警察隊係以彰化縣警察局彰警交字第I00000
    000 號舉發違反道路交通違規事件通知單舉發駕駛人乙○違
    規，且該通知單收受通知聯者簽章欄係由乙○簽名；復參以
    證人乙○於本院訊問時證稱：確於 95年5月13日騎乘掛有上
    開甲○○所有車號000-0000號重型機車車牌之輕型機車，經
    警查獲等語，是以舉發通知單並未合法送達受處分人無訛，
    原處分機關逕以受處分人逾越應到案期限30日以上，裁處異
    議人罰鍰新臺幣 8,700元，乃有未當。參諸首揭意旨，雖原
    處分意旨認受處分人違反道路交通管理處罰條例第 12條第1
    項第 5款規定事實明確，以受處分人為受罰人並無違誤，受
    處分人仍執前詞，請求撤銷原處分為無理由，惟受處分人既
    為機車所有人，繳納期限自應以通知書送達受處分人時起算
    ，初處以法定之最低額，是本件受處分人違反道路交通管理
    處罰條例第12條第1項第5款，經合法受送達後，應處罰鍰3,
    600元，原處分裁罰受處分人8,700元，尚有未洽。本件受處
    分人異議雖無理由，惟原裁定既有可議，應由本院予以撤銷
    改判。
六、本件受處分人甲○○所有之車號號重型機車未依法向公路監
    理機關辦理報廢登記，並同時將牌照繳還，有違道路交通安
    全規則第 30條第1項規定，此等部分應由原處分機關或其他
    有權處分之機關依法裁處，附此敘明。
七、據上論斷，應依道路交通管理處罰條例第 87條第2項、道路
    交通案件處理辦法第20條前段，裁定如主文。
中    華    民    國    95    年    10    月    19    日
                      交通法庭  法  官  林秉暉
以上正本證明與原本無異。
如不服本裁定，應於裁定送達後5日內向本院提出抗告狀（須附
繕本）。
中    華    民    國    95    年    10    月    23    日
                                書記官  梁高賓


司法院資訊處製作；財團法人民間司法改革基金會備份。
